【裁判字號】    96,訴,1754
【裁判日期】    970915
【裁判案由】    清償借款等
【裁判全文】
臺灣臺南地方法院民事判決              96年度訴字第1754號
原      告  丁○○○○○○○○.
原      告  丙○○○○○○○○.
共      同
訴訟代理人  王進輝律師
被      告  戊○○
訴訟代理人  蘇新竹律師
            張清富律師
被      告  乙○○
            甲○○
上列當事人間請求清償借款等事件，經本院於民國97年8月27日
言詞辯論終結，判決如下：
    主  文
被告戊○○應向第三人京城商業銀行股份有限公司清償以原告柳
又碧為債務人、原告林昭陽為連帶保證人之債務（即本院91年度
執字第12830號執行事件不足額）新臺幣肆佰玖拾伍萬零陸佰肆
拾元及自民國九十三年一月十日起至清償日止，按年息百分之八
‧二一五計算之利息及按年息百分之一‧六四三計算之違約金。
原告其餘之訴駁回。
訴訟費用新台幣伍萬零壹佰零肆元由被告戊○○負擔其中二分之
一，餘由原告負擔。
本判決於原告以新臺幣壹佰陸拾伍萬元供擔保後，得假執行。但
被告戊○○如以新臺幣肆佰玖拾伍萬零陸佰肆拾元為原告預供擔
保，得免為假執行。
原告其餘假執行之聲請駁回。
    事實及理由
壹、程序方面
一、按訴狀送達後，原告不得將原訴變更或追加他訴，但請求之
    基礎事實同一、不甚礙被告之防禦及訴訟之終結者，不在此
    限，民事訴訟法第255條第1項第2款、第7款定有明文。本件
    原告起訴時，原列「南壩建設股份有限公司」（下稱南壩公
    司）及「乙○○」、「甲○○」為被告，聲明：(1)被告應
    連帶給付原告新臺幣（下同）4,950,640元，及自起訴狀繕
    本送達翌日起至清償止，按年息百分之五計算之利息。(2)
    願供擔保，請准宣告假執行等語。嗣於起訴狀繕本送達後，
    變更被告及聲明為：(一)被告戊○○應向第三人京城商業銀行
    股份有限公司（以下簡稱京城銀行）清償以原告柳又碧為債
    務人、以原告林昭陽為連帶保證人之債務4,950,640元及自
    93年1月10起至清償日止，按年息8.215%計算之利息及按年
    息1.643%計算之違約金（以下簡稱系爭貸款）。(二)被告乙○○應向第三人京城銀行清償前項債務。(三))被告甲○○應向
    第三人京城銀行清償前項債務。前三項被告如其中一項被告
    已為給付，其他被告在該給付範圍內免給付義務，並願供擔
    保，請准宣告假執行等語。原告起訴時訴訟標的，係就其與
    南壩公司間關於約定向京城銀行清償系爭貸款之契約關係及
    其與被告乙○○、甲○○間之委任關係，而分別對其主張債
    務不履行損害賠償；嗣後因南壩公司前法定代理人歐瑞崇具
    狀陳報稱：伊已辭退董事長職務，南壩公司結束營業時已將
    公司資產與負債由董事間訂立契約分別承擔，原告所主張之
    系爭貸款部分由原南壩公司董事「戊○○」承受及負擔等語
    。為此原告乃將被告南壩公司變更為「戊○○」，此部分請
    求權基礎亦變更主張被告戊○○應依契約關係承擔南壩公司
    對原告所負向京城銀行清償系爭貸款之債務，其當事人、訴
    之聲明及訴訟標的雖均有變更，然起訴之基礎事實未變，所
    提主張及證據方法，均可援用。雖被告戊○○、乙○○不同
    意原告訴之變更，被告戊○○並辯稱：民事訴訟法第255 條
    第1項第2款「請求之基礎事實同一」不包括當事人變更追加
    之情形，所謂「基礎事實同一」，應指同一當事人間所發生
    之同一基礎事實，得為不同主張或請求之變更，其範圍應僅
    限於訴之變更中之聲明及訴訟標的之變更，而不含不同當事
    人間之變更，原告對於「基礎事實同一」解釋之過度擴張云
    云。惟自民事訴訟法第255條第1項第1款條文觀之，並未排
    除於當事人變更時之適用，且其立法意旨在避免當事人就同
    一訴訟資料另行起訴，而造成訴訟資源之浪費，故於原告請
    求之基礎事實同一，即訴之變更後仍得使用已提出之訴訟資
    料及證據資料時，即應准其為訴之變更，並未限定於同一
    當事人之情形下始有適用。本件原告改列戊○○為被告後，
    其原來提出關於其與南壩公司間之契約關係之訴訟資料，仍
    可加以援用，至於戊○○是否有與南壩公司間訂立債務承擔
    契約乙節，本即為南壩公司於原告為訴之變更前所提出，縱
    原告未將被告改列為戊○○，此部分爭點及證據資料亦需於
    本件訴訟中加以判斷，而原告所為之訴之變更，尚屬原告起
    訴之目的範圍內，且對被告之防禦並無妨礙，亦不影響訴訟
    之終結，應認原告為訴之變更，於法尚無不合。另原告變更
    後訴之聲明本為「被告戊○○、乙○○及甲○○應向第三人
    京城銀行以原告柳又碧為債務人、以原告林昭陽為連帶保證
    人之為債權額新臺幣4,950,640元之債務及其利息、違約金
    」，嗣經本院闡明，將其訴之聲明有關應清償之債務額部分
    具體補充為「4,950,640元之債務及自93年1月10起至清償日
    止，按年息8.125%計算之利息及按年息1.643%計算之違約金
    （即本院91年度執字第12830號執行事件不足額）」（見本
    院卷158頁），此部分聲明之變更，屬補充事實上之陳述，
    合於民事訴訟法第256條之規定，亦應予以准許。
二、另按當事人得於訴訟繫屬中，將訴訟告知於因自己敗訴而有
    法律上利害關係之第三人；又按受告知人不為參加或參加逾
    時者，視為於得行參加時已參加於訴訟，民事訴訟法第65條
    第1項、第67條定有明文。而所謂有法律上利害之關係之第
    三人，係指本訴訟之裁判效力及於第三人，該第三人私法上
    之地位，因當事人之一造敗訴，而將致受不利益，或本訴訟
    裁判之效力雖不及於第三人，而第三人私法上之地位因當事
    人之一造敗訴，於法律上或事實上依該裁判之內容或執行結
    果，將致受不利益者而言，最高法院51年臺上字第3038號判
    例可資參照。本件原告雖聲請將訴訟告知訴外人京城銀行，
    然經京城銀行到庭表示：因系爭貸款之債務人始終為原告，
    並非被告或南壩公司，本件訴訟認定之結果不影響系爭貸款
    原來之債權債務關係等語。復查，本件原告雖主張被告戊○○、乙○○及甲○○應向京城銀行清償原告對京城銀行所負
    之系爭貸款債務，然本件訴訟縱原告敗訴，僅關係被告是否
    應為原告清償系爭貸款債務，尚不影響第三人京城銀行對原
    告所擁有之系爭貸款債權，京城銀行亦不會因原告受敗訴判
    決而受有不利益，尚難謂京城銀行已受原告告知訴訟而生民
    事訴訟法第67條視為已參加於訴訟之效力，附此敘明。
貳、實體方面
一、原告起訴主張：
（一）原告柳又碧（即柳金桃、柳玉蘭）於民國82年間向南壩公
      司洽購預售屋，南壩公司分別於82年6月間及83年3月間先
      後將台南縣永康市○○段4692之3地號、持分245/10000之
      土地及門牌號碼台南縣永康市○○街319號（門牌整編前
      為：台南縣永康市○○路二七二巷六五號）之房屋（下稱
      系爭房地）過戶予原告柳又碧，原告柳又碧於期間除支付
      前金外，並依約向原台南區中小企業銀行東台南分行（即
      京城銀行）貸款619萬元給付尾款並設定最高限額抵押權
      775萬元，且由其夫即原告林昭陽（即林昭陽、林文宏）
      作為系爭貸款之連帶保證人；詎原告購買後，發現系爭房
      屋有屋頂掉落、牆壁剝落龜裂、地層下陷、建築物傾斜等
      現象，即俗稱「海砂屋」，始知系爭房屋有嚴重瑕疪，根
      本不能居住，經與南壩公司協商後，南壩公司自知理虧，
      同意收回房屋，並將價金歸還原告及京城銀行並辦妥註銷
      貸款、塗銷抵押權設定等事宜，原告遂將辦理所有權移轉
      登記之資料文件交給南壩公司所請來之代書即被告乙○○
      、甲○○，原告並委請伊等二人辦理契約公證、清償、塗
      銷抵押權、過戶等事宜，被告乙○○於84年1月28日將系
      爭土地、房屋移轉登記給南壩公司所指定之人「林資欽」
      ，詎料南壩公司負責人歐瑞崇及被告甲○○、乙○○僅將
      系爭房地辦理移轉登記給林資欽，卻沒有將款項還給京城
      銀行，導致系爭房地已經歸還給南壩公司，但借款人與連
      帶保證人仍分別是原告柳又碧與林昭陽，而原告二人見系
      爭房地已過戶給南壩公司所指定之人，以為已經全部辦理
      完畢，豈料被告等未清償貸款、也未辦理塗銷抵押權之設
      定登記，原告二人仍是名義上之債務人，嗣後南壩公司置
      系爭房屋之貸款於不顧，致使訴外人京城銀行行使求償權
      ，系爭房地遭查封、拍賣，已遭訴外人袁子諧拍定，卻不
      夠清償，導致原告二人仍背負本金欠款4,950,640元及自
      93年1月10起至清償日止，按年息8.125%計算之利息及按
      年息1.643%計算之違約金之系爭房地所貸款債務。
（二）依原告與南壩公司間之口頭約定，由南壩公司將系爭房地
      收回，並負責將價金歸還原告及向銀行為原告清償借款並
      辦妥註銷貸款、塗銷抵押權設定。而據南壩公司前負責人
      歐瑞崇於97年4月3日具狀陳報：南壩公司於89年3月31日
      結束營業時，就所餘未了事務，有由公司董事間訂立協議
      （即附於本院卷第100頁之協議書，下稱系爭協議書），
      由各董事分別承擔。系爭房地即大地一店Ｄ，此部分之資
      產與負債（不動產權利與銀行貸款等），有約定由南壩公
      司股東戊○○承受及負擔。而觀其提出之系爭協議書記載
      可知，南壩公司與被告戊○○定有債務承擔契約。且被告
      戊○○依此債務承擔契約需負責向貸款銀行清償貸款之本
      金、利息，亦即南壩公司原依契約應履行之義務。
（三）被告甲○○、乙○○身為代書，受原告委任，明知原告與
      南壩公司約定清償銀行債務後再辦理過戶，卻違背委任意
      旨，圖利南壩公司而僅辦理過戶，置銀行債務於不顧，而
      未辦理清償貸款、塗銷抵押權事宜，導致原告之其餘房地
      被查封、拍賣，故被告甲○○、乙○○應依民法第544條
      、民法第227條不完全給付之規定負賠償之責任。
（四）上開被告對原告所負債務，乃基於不同之發生原因，對於
      原告應負有辦理清償貸款、塗銷抵押權之責任，且對原告
      各負全部給付義務，因一被告為給付，他被告即同免責任
      ，應為不真正連帶債務。
（五）爰聲明：
   １、被告戊○○應向第三人京城銀行清償系爭貸款。
   ２、被告乙○○應向第三人京城銀行清償系爭貸款。
   ３、被告甲○○應向第三人京城銀行清償系爭貸款。
   ４、前三項被告如其中一項被告已為給付，他項被告在該給
       付範圍內免給付義務。
   ５、願供擔保，請准宣告假執行。
二、被告則以：
（一）被告戊○○部分：
  １、被告戊○○並無「債務承擔」情事。戊○○於89年3月31
      與歐瑞崇、歐瑞成、高經洲等三人簽訂系爭協議書，而歐
      瑞崇等三人均係南壩公司之股東，依公司法第154條：「
      股東對於公司之責任，以繳清其股份之金額為限」，足見
      股份有限公司之股東對於公司之債務，並不負責，亦即歐
      瑞崇、歐瑞成、高經洲三人並非原告之債務人。原告係向
      南壩公司購買系爭房地，則本件原告之「債務人」應為南
      壩公司，按民法第301條之債務承擔，應係債務人與第三
      人約定承擔債務，查系爭合約書乃為南壩公司股東內部之
      相互約定，並非由歐瑞崇以南壩公司法定代理人之身分與
      戊○○所簽署，此觀系爭協議書簽署人並非南壩公司即明
      ，自難認屬「債務承擔」契約，並生債務承擔之效果，被
      告戊○○既未與原告「債務人」南壩公司訂立債務承擔契
      約如前述，從而，原告主張被告戊○○係債務承擔云云，
      顯然誤會。
  ２、退步言之，縱認系爭協議書有債務承擔之性質，仍需債權
      人即訴外人京城銀行承認始生承擔之效果，無由原告逕行
      主張；民法第301條既規定：「第三人與債務人訂立契約
      承擔債務者，非經債權人承認，對於債權人不生效力」，
      原告既主張被告戊○○因系爭協議書約定承擔南壩公司對
      於訴外人京城銀行之貸款債務，則該貸款債權人為訴外人
      京城銀行，是否已生債務承擔之效果，仍需視債權人京城
      銀行是否承認此等債務承擔契約，若京城銀行並不承認此
      等債務承擔，則戊○○仍不因系爭協議書之約定而發生承
      擔債務之效果，自無應否對訴外人京城銀行清償，而致原
      告受有損害之問題，亦即系爭協議書並未對外發生效力，
      顯見縱有承擔或清償之協議，至多亦僅為被告南壩公司、
      訴外人京城銀行與被告戊○○之內部關係，原告與被告戊○○既未為任何約定，亦無任何契約關係，即原告對於戊○○無任何請求權基礎可資主張，其請求自無理由。
  ３、原告應就其損失4,950,640元之事實負舉證責任。按原告
      向被告請求4,950,640元之依據，無非依系爭房地經拍賣
      後，債權人京城銀行尚有4,950, 640元未受償，但銀行未
      受償之金額和原告請求之金額係各別之二件事，不能混為
      一談。況至今未有任何證據證明原告有支付4,950,640元
      之事實。原告仍應就其有「損失」4,950,640元之事實及
      數額負舉證責任。至於原告另主張其不動產有被假扣押等
      情，亦應請原告提出被假扣押不動產之土地登記簿謄本或
      建物謄本，證明其受有4,950,640 元損失之情。
  ４、並聲明：原告之訴駁回；如受不利判決願供擔保免為假執
      行。
（二）被告乙○○部分：否認與原告間有委任關係，伊係受南壩
      公司之委託辦理買賣移轉登記的事宜，本件是南壩公司公
      司將不動產買回來，移轉到南壩公司指定的權利人的名下
      ，南壩公司才會把尾款付給原告，所以一定要先辦理移轉
      過戶，之後才辦銀行轉貸，並非如原告所說是約定受銀行
      清償後再過戶。辦完過戶要辦貸款時，因南壩公司沒有給
      伊有關貸款的資料，所以伊沒辦法辦理貸款，原告有催伊
      ，伊也有催南壩公司法定代理人歐瑞崇，但是南壩公司都
      沒有出來處理，後來也沒有聯絡伊轉貸的事，就算伊係受
      原告和南壩公司委託辦理塗銷抵押權，若南壩公司沒拿錢
      出來，伊也不能辦理塗銷，原告應針對南壩公司求償。並
      聲明：駁回原告之訴。
（三）被告甲○○部分：在辦理系爭不動產過戶當時是擔任被告
      乙○○的助理，負責去法院辦理過戶公證，那時雙方都有
      蓋章，一定都是按照法律程序來辦理。至於房貸部分伊不
      清楚，也從來沒有接觸，此事不久後就離職了，與本件有
      關的事就只有負責跑法院辦理公證的部分，後續的程序完
      全不清楚，且與原告、南壩公司均無委任關係。並聲明：
      駁回原告之訴。
三、查本件原告主張：其向南壩公司買受系爭房地而向京城銀行
    辦理系爭貸款以交付買賣價金，嗣因房屋瑕疵問題，與南壩
    公司約定由南壩公司收回房屋，南壩公司並應辦理系爭貸款
    清償、改貸事宜，然南壩公司於原告將系爭房地移轉登記予
    其指定之訴外人林資欽後，並未辦理清償系爭貸款或改貸，
    導致系爭貸款未清償而遭京城銀行聲請法院拍賣系爭房地，
    經拍定後之價金仍不足清償系爭貸款債務，由於原告仍為系
    爭貸款之借款人、連帶保證人，京城銀行仍可能對原告追償
    拍賣不足額部分即「本金4,950,640元及自93年1月10起至清
    償日止，按年息8.125%計算之利息及年息1.643%計算之違約
    金」；又當初南壩公司收回系爭房地之移轉登記事宜，係由
    兩造委由代書即被告乙○○及其助理甲○○辦理，另被告戊○○及訴外人歐瑞崇、歐瑞成、高經洲等原南壩公司股東曾
    於89年3月31日就南壩公司結束營業後，剩餘資產及負債分
    配事宜簽立協議書等情，有系爭房地過戶資料（包括土地登
    記謄本、建築改良物登記簿、土地增值稅繳款書、土地建築
    物買賣所有權移轉契約書、公證書之影本）及設定抵押權資
    料（包括土地登記申請書、土地建築物抵押權利契約書之影
    本）、本院民事執行處強制執行處金額計畫書分配表1紙及
    系爭協議書影本在卷可證（見本院6頁至38頁、66頁、100
    頁）、土地登記申請書（代理人記載為「乙○○」，見本院
    卷27頁）及公證書（代理人記載為「甲○○」，見本院卷31
    頁）、京城銀行陳報狀（本院卷63頁）在卷可證，且為被告
    所不爭執，，自可認為屬實。
四、本件兩造之爭點應為：（一）被告戊○○有無承擔南壩公司
    對原告有關應負責清償系爭貸款之債務？（二）被告乙○○
    、甲○○是否應對原告負債務不履行之損害賠償責任？茲將
    本院得心證之理由分述如下：
（一）有關原告主張：原南壩公司股東歐瑞崇、戊○○、歐瑞成
      、高經洲等4人所訂立之「協議書」（本院卷100頁），約
      定將南壩公司所剩餘之資產及負債由上述四人認領，而系
      爭房地即協議書所載之「大地一期店D」，故此房地資產
      及債務係由被告戊○○所認領，被告自應負責清償系爭房
      地之貸款一節，被告戊○○則否認系爭協議書為債務承擔
      契約。則關於此一爭點，首應釐清原告、南壩公司及被告
      戊○○間之法律關係。經查：
  １、原告主張其與南壩公司間曾約定，由南壩公司收回系爭房
      地，並已完成移轉登記予南壩公司指定之人，至於系爭貸
      款部分則應由南壩公司負責清償，南壩公司於96年1月23
      日業已停業等情，核與當時辦理房地過戶之代書即被告乙○○到庭陳述相符（見本院卷60頁）明確，並為被告戊○○所自認（見本院卷133頁），並有南壩公司股東間協議
      書、營利事業登記抄本各一份在卷可稽，南壩公司應對原
      告負有清償系爭貸款之義務，應可認定。
  ２、至被告戊○○是否已承擔南壩公司對原告所負清償系爭貸
      款債務一節，按解釋契約，需探求當事人立約時之真意，
      不能拘泥於契約之文字，但契約文字業已表示當事人真意
      ，無須別事探求者，即不得反捨契約文字而更為曲解，最
      高法院17年上字第1118號判例可資參照。查系爭協議書上
      雖未明載「戊○○承擔南壩公司債務」此類用語，然就系
      爭協議書「立協議書人：歐瑞崇、戊○○、歐瑞成、高經
      洲。一、茲因南壩建設為結束營業，將公司剩餘之資產及
      負債由上述四人認領，如附表。...( 二)戊○○認領大
      地一期店D名流天廈B1、B2、B9、B10、B11萬泰銀行
      信貸三分之ㄧ。」、「二、認領人應自行負責貸款銀行之
      利息、本金及各項稅金之給付。」之契約文字，以及其附
      表（見本院卷101頁）中以表格方式將各資產及負債之明
      細列出，在系爭房地即「大地一期店D」則列有貸款金額
     （5,435,711）、貸款銀行（南企東台）、借款人（柳金桃
      ）、保證人（柳棟、林昭陽）及認領人（戊○○）等記載
      觀之，被告戊○○等人簽訂系爭協議書之真意，實在於分
      配南壩公司現有之資產及各自承擔南壩公司之債務，此自
      系爭協議書第二條表明「認領人應自行負責貸款銀行之利
      息、本金及各項稅金之給付」及其附件已將各項貸款債務
      明細詳列之契約文字觀之即明，且南壩公司前法定代理人
      歐瑞崇具狀表示：南壩公司結束營業時就所餘未了事務，
      有由公司董事間訂立協議，由各董事分別承擔，而系爭房
      地部分之資產及負債係約定由被告戊○○承受及負擔等語
     （見本院卷94頁），亦足證系爭協議書為南壩公司與各董
      事間之資產分配及債務承擔契約，被告戊○○雖辯以：系
      爭協議書乃為南壩公司股東內部之相互約定，並非由歐瑞
      崇以南壩公司法定代理人之身分與被告戊○○所簽署，自
      難認屬「債務承擔」契約，並生債務承擔之效果云云，然
      其時歐瑞崇仍為南壩公司之法定代理人，此有公司基本資
      料查詢明細1紙（見本院卷98頁）及歐瑞崇辭去南壩公司
      董事長職務之存證信函1紙（日期為97年3月27日，見本院
      卷96頁）在卷可稽，則歐瑞崇雖未以南壩公司法定代理人
      之身分於系爭協議書上具名，然自系爭協議書上述條款內
      容、歐瑞崇亦為立協議書人之一等情可知，系爭協議書之
      契約文字實已足認為其係南壩公司及董事間有關南壩公司
      節訴營業後遺留銀行債務如何承擔之契約，被告戊○○已
      承擔南壩公司對原告所附清償系爭銀行貸款之債務。
  ３、被告戊○○復辯以：縱認系爭協議書為債務承擔之約定，
      原告既主張戊○○因系爭協議書約定承擔南壩公司對於京
      城銀行之貸款債務，則該貸款債權人為京城銀行，是否已
      生債務承擔之效果，仍需視債權人京城銀行是否承認此等
      債務承擔契約，若京城銀行並不承認此等債務承擔，則戊○○仍不因系爭協議書之約定而發生承擔債務之效果云云
      。按第三人與債務人訂立契約承擔其債務者，非經債權人
      承認，對於債權人不生效力，民法第301條固定有明文。
      然本件被告戊○○自南壩公司所承擔之債務，應係南壩公
      司因其與原告之約定所生之「為原告清償系爭貸款債務」
      此一債務，此債務之債務人為南壩公司，債權人則應為原
      告，並非京城銀行。是被告戊○○與南壩公司訂立契約承
      擔此債務，如經債權人即原告之承認，對原告即生效力；
      本件原告既基於系爭協議書主張被告戊○○應履行上述義
      務，且已具狀表示承認南壩公司與被告戊○○間之債務承
      擔契約，則原告自得據其與南壩公司間之契約關係及上述
      債務承擔之規定，請求被告戊○○應負責履行清償系爭貸
      款債務。原告此部分請求為有理由，應予准許。
（二）至原告主張：被告乙○○、甲○○受原告委任辦理系爭房
      地之過戶及清償貸款、塗銷抵押權事宜，然其竟圖利南壩
      公司而未辦理清償貸款及塗銷抵押權，故應負債務不履行
      之損害賠償責任一節，經查：被告乙○○並不否認其受原
      告即南壩公司委託辦理系爭房地過戶事宜，然辯稱：南壩
      公司並未提出資金委託其辦理清償系爭貸款及塗銷抵押權
      或更改債務人事宜，故伊處理委任事務並無可歸責事由，
      而被告甲○○則抗辯伊當時僅為被告乙○○的助理，只負
      責到法院辦理公證，與原告及南壩公司均無委任關係等語
      。經查，被告乙○○雖曾受原告及南壩公司委任辦理系爭
      房地過戶及塗銷抵押權事宜，惟被告乙○○僅為一代書，
      亦須待南壩公司提出清償銀行款項或改貸所需之文件始能
      處理清償債務及塗銷抵押權事宜，南壩公司既未盡此協力
      義務，被告乙○○自無從完成清償貸款及塗銷抵押權之受
      託事項，而房地過戶與塗銷抵押權登記本屬二事，原告主
      張被告乙○○系受託先處理清償債務後再過戶云云，為被
      告乙○○所否認，辯稱：本件先辦理過戶，南壩公司再將
      買賣價金扣掉銀行貸款後將餘額還給原告，之後銀行利息
      由南壩公司負擔等語（見本院卷60頁），核與京城銀行到
      庭稱：其認定之債務人為原告，完全不知道債務承擔之事
      （見本院卷156、158頁），及本件確實先辦理房地過戶而
      未辦理清償，及上開南壩公司股東協議書所載情形相符，
      尚難認被告乙○○確有違反應先辦理清償貸款後始能過戶
      之義務，被告乙○○尚無可歸責於己之事由致未履行委任
      事務，自無須負債務不履行之責任。至被告甲○○為被告
      乙○○之助理，其受被告乙○○之指示辦理系爭房地過戶
      法院公證事宜，尚難謂其與原告有何委任關係，且被告乙○○就其受委任處理事務並無可歸責事由，已如前述，亦
      難認被告甲○○有可歸責事由而應負債務不履行責任。原
      告該部分之主張，並不可採。
五、從而，原告本於契約、債務承擔之法律關係，請求被告戊○○應向第三人京城銀行清償系爭貸款，為有理由，應予准許
    。至其主張被告乙○○、甲○○均應負責清償系爭貸款，則
    無理由，應予駁回。
六、原告及被告戊○○均陳明願供擔保，聲請宣告假執行或免為
    假執行，經核原告勝訴部份，合於法律規定，爰分別酌定相
    當之擔保金額宣告之；至原告敗訴部分，其假執行之聲請即
    因訴之駁回失所依據，應予駁回。
七、本件事證已臻明確，兩造其餘攻擊、防禦方法及所為之立證
    ，經本院逐一審酌後，認與判決之結果不生影響，不再一一
    論述，附予敘明。
八、結論：本件原告之訴為一部有理由，一部無理由，依民事訴
    訟法第79條、第390條第2項、第392條第2項之規定，判決如
    主文。
中    華    民    國    97    年    9     月    15    日
                  民事第三庭    法  官  蔡雅惠
以上正本係照原本作成
如對本判決上訴，須於判決送達後20日內向本院提出上訴狀
中    華    民    國    97    年    9     月    15    日
                                書記官  詹書瑋


司法院資訊處製作；財團法人民間司法改革基金會備份。
